臺灣高等法院臺中分院刑事判決　　　　96年度上訴字第2894號
上　訴　人
即自訴人　　新品瓦斯安全設備股份有限公司
代　表　人　丙○○
自　訴　人　丁○○
兼上三 人
代　理　人　甲○○
被　　　告　民安瓦斯實業股份有限公司
　　　　　　　　　　後棟
兼 代表 人　乙○○（依據公司登記資料已遭解任）
上列上訴人因被告等背信等案件，不服臺灣臺中地方法院92年
度自字第8號中華民國96年8月28日第一審判決，提起上訴，本院
判決如下：
    主  文
上訴駁回。
    理  由
一、本案經本院審理結果，認第一審諭知自訴不受理之判決，並
    無不當，應予維持，並引用第一審判決書記載之證據及理由
    （如附件）。
二、自訴人上訴意旨略以：按貪污治罪條例追訴期為20年，故涉
    行賄、背信、侵占、與誣告等罪，因裁判上一罪關係屬於審
    判上不可分之規定，追訴期不能切割而為視為未逾期，原審
    不察顯有適用法規不當，應由上級法院撤銷，並為審級利益
    發回更審始屬適法。另提起附帶民事訴訟聲明1.被告應給付
    原告10億元，2.被告應於4大報，8大電視台19～21點以1 分
    鐘50字朗讀判決主文及道歉啟事，3.訴訟費用由被告負擔，
    4.原告願供擔保請准假執行云云。
三、按不得提起自訴而提起者，應諭知不受理之判決；又得提起
    自訴者，以犯罪之被害人為限，刑事訴訟法第334條及第39
    條第1項前段分別定有明文，並得不經言詞辯論為之。又按
    刑事訴訟法第319條第1項前段所規定：犯罪之被害人得提起
    自訴，其所稱犯罪之被害人，係指犯罪之直接被害人而言。
    在侵害國家法益或社會法益兼有侵害個人法益之犯罪，何種
    情形下，個人為直接被害人，法律並未明確界定其範圍，自
    得由審判法院依具體個別犯罪事實認定之。而行賄罪，其所
    保護之法益，為公務員對國家服務與職務行使之廉潔公正，
    此均事關國家之公益，縱其犯罪結果，於私人權益不無影響
    ，但其直接被害者仍為國家法益，而非私人權益。個人不得
    對之提起自訴，不因其究應適用普通刑法或特別刑法處斷而
    有差異（最高法院70年台上字第1799號判例、81年度台上字
    第4277號、82年度台上字第6172號判決可資參照）。原審以
    被告被訴賄賂罪嫌，直接被害者係國家法益，縱其犯罪結果
    ，於自訴人權益不無影響，但其直接被害者仍為國家法益，
    而非私人權益自訴人仍非直接被害人，其以本人之名義提起
    自訴，依前開說明，自為法所不許。
四、又按刑法背信、侵占罪之法定最重本刑為5年有期徒刑、誣
    告罪之法定最重本刑則為7年有期徒刑。依據95年7月1日修
    正施行前之刑法第80條第1項第2款之規定，其追訴權之時效
    為10年，依自訴人指訴被告乙○○涉犯背信、侵占、與誣告
    等犯罪時間為80年5月25日至81年9月17日，揆諸前開說明，
    本件追訴權迄至91年9月18日即已因追訴權時效期間屆滿而
    消滅，自訴人於91年12月23日始提起自訴，有本件自訴狀上
    之原審法院收發室收件章所示日期可稽，其自訴顯已逾追訴
    權時效期間。
五、原審因而分別為自訴不受理及免訴之諭知，核無違誤，應予
    維持。上訴意旨略以貪污治罪條例追訴期為20年，故涉行賄
    、背信、侵占、與誣告等罪，因裁判上一罪關係屬於審判上
    不可分之規定，追訴期不能切割云云，惟依自訴人指訴情節
    ，尚難認該行賄罪嫌與背信、侵占、與誣告等罪嫌間有何裁
    判上不可分關係，本件上訴自無理由，應予駁回，爰不經言
    詞辯論而為之。
六、另按刑事訴訟法第503條第1項但書明定，經原告聲請時，應
    將附帶民事訴訟移送管轄法院之民事庭，必須諭知無罪、免
    訴、或不受理判決之法院，始能適用，如認刑事訴訟之上訴
    為無理由，而為駁回上訴之判決時，即無再適用該條但書之
    餘地（最高法院83年度台附字第17號判決可資參照）。本件
    上訴人固以上訴狀提起附帶民事訴訟，惟依上開規定，本院
    無從將上訴人之附帶民事訴訟移送管轄法院之民事庭，併予
    敘明。
七、據上論斷，應依刑事訴訟法第372條、第373條、第368條，
    判決如
    主文
中　　華　　民　　國　　96　　年　　11　　月　　27 　日
            刑事第七庭  審判長法　官　林　榮　龍
                              法　官　張  惠　立
                              法　官　鄭　永　玉
上列正本證明與原本無異。
如不服本判決應於收受送達後十日內向本院提出上訴書狀，其未
敘述上訴之理由者並得於提起上訴後十日內向本院補提理由書（
均須按他造當事人之人數附繕本）。
                                書記官　　瑞　芳
中　　華　　民　　國　　96　　年　　11 　月　　 27 　日
